【裁判字號】    92,台上,6927
【裁判日期】    921211
【裁判案由】    違反毒品危害防制條例
【裁判全文】
最高法院刑事判決                              九十二年度台上字第六九二七號
    上  訴  人  甲○○
                        灣台南監獄台南分監執行中）
右上訴人因違反毒品危害防制條例案件，不服台灣高等法院台南分院中華民國九十二
年九月九日第二審判決（九十二年度上訴字第五四三號，起訴案號：台灣台南地方法
院檢察署九十一年度偵字第五一九八號），提起上訴，本院判決如左：
    主  文
原判決撤銷，發回台灣高等法院台南分院。
    理  由
本件原判決認定上訴人甲○○基於販賣第一級毒品海洛因及販賣第二級毒品安非他命
營利之概括犯意。以0000000000、0000000000號行動電話為聯
絡工具，分別與購買安非他命之葉晉賓、購買海洛因之林志明約定交易地點後，葉晉
賓於民國九十一年二月底、三月初及三月七或八日，分別在台南縣左鎮鄉路邊、玉井
鄉○○村路邊，先後三次向上訴人購買安非他命，每次新台幣（下同）一千元。林志
明則於同年五月八日、十日與十二日，在台南市中山公園大門口，先後三次向上訴人
購買海洛因，每次一千元等情。因而撤銷第一審判決，改判仍論處上訴人連續販賣第
二級毒品，及連續販賣第一級毒品（均累犯）罪刑，固非無見。
惟查：(一)有罪判決書理由之說明必須互相一致，方為合法。原判決理由內一面謂於上
訴人住處查扣之海洛因（送驗後淨重三點三公克），非供上訴人販賣之毒品（見原判
決第九頁第十、十一行）；然一面以該扣案之海洛因，作為上訴人有販賣海洛因犯行
之證據，認該扣案之海洛因係供上訴人販賣之毒品（見原判決第六頁第十四行至第七
頁第六行）。據此以觀，原判決理由之說明前後不相適合，難認適法。(二)當事人聲請
調查之證據，如與本案待證事實無關緊要者，事實審法院固可以裁定駁回，或於判決
理由內說明不予調查之理由，毋庸為無益之調查；若於證明事實確有重要關係，而又
非不易調查，或不能調查者，則為明瞭案情起見，自應盡能事踐行調查程序，否則縱
經以裁定駁回其聲請，或於判決理由內有所說明，仍係審判期日應行調查之證據未予
調查，其判決即難謂非違法。上訴人於原審主張伊未曾販賣安非他命，因伊同居人楊
來圜原為葉晉賓之女友，葉晉賓心有不甘，乃挾怨誣指伊販賣安非他命予渠等情，聲
請傳訊證人楊來圜查明（見原審卷第九五頁）。原判決雖以「縱然上訴人所聲請之事
由屬實，也只是葉晉賓一直堅持證述之原因，並非其證述本身之原因，是傳訊證人楊
來圜對本案並無影響」，而認並無傳訊楊來圜之必要（見原判決第七頁第八至十一行
）。然由卷附之上訴人及葉晉賓之警詢筆錄，暨警方移送書以觀，上訴人於九十一年
五月十三日下午四時許，在其住處被警查獲時，楊來圜亦在上訴人之房間；且警方移
送書內載述於上訴人與「女友」楊來圜房間內，查獲海洛因。而葉晉賓警詢之時間為
翌日（見警詢卷第一、二、六頁、偵查卷第一頁）。則案發時上訴人與楊來圜有否同
居﹖楊來圜是否原為葉晉賓之女友﹖案發前上訴人與葉晉賓關係如何﹖葉晉賓警詢時
究竟有否因與楊來圜感情生變而挾怨誣指上訴人販賣安非他命﹖前開各情與判斷葉晉
賓作證之初所為供述之憑信力攸關，且非不易調查，或不能調查，為求事實之真確，
饒有傳訊該證人楊來圜詳予調查釐清之必要。乃原判決逕謂無調查必要，而未傳訊該
證人詳予調查明白，難謂已盡調查能事。(三)原判決以林志明之警詢筆錄，作為上訴人
有販賣海洛因予林志明之憑據。然林志明於偵查中及第一審陳稱：伊警詢時毒癮發作
，所為供述不實在，實際未向上訴人購買海洛因。並於第一審供述：伊警詢時毒癮發
作，警方要伊供述向上訴人購買海洛因後，才讓伊回去，伊才如此陳述等情（見偵查
卷第三九頁、第一審卷第三九、七十頁）。復據證人即承辦警員王志勇證述：查獲林
志明時，其有毒癮發作之情形。伊等帶渠製作筆錄後，林志明還回到老地方等，希望
能買到毒品，伊問渠為何不走，渠稱沒有毒品，會受不了等情（見第一審卷第三八頁
、原審卷第四六頁）。則林志明於警詢時既有毒癮發作情形，而其於警詢甫結束，行
蹤仍在警方注意中，何以不忌警方查獲，仍向警方坦承伊要再購買毒品﹖其斯項異於
常情之行徑是否與其毒癮發作有關﹖此與判斷林志明警詢時是否有精神障礙，及其警
詢筆錄是否可採非無關聯，自須深入研求，並詳述理由。乃原審未就之詳予調查究明
，即為前揭推斷，難謂無調查未盡及理由不備之違誤。(四)毒品危害防制條例第四條第
一項之販賣第一級毒品罪，及同條第二項之販賣第二級毒品罪，以行為人有營利之意
思，而販入或賣出各該毒品或二者兼而有之之犯行者為其構成要件。故行為人有無此
項營利意思之目的條件，自應於事實欄內為詳實之記載，然後於理由內說明其憑以認
定之證據，始稱適法。原判決事實欄內雖記載上訴人之販賣前開毒品有此項營利之意
思，然理由內並未說明其認定上訴人有營利意思之憑據，要屬理由不備。以上或為上
訴意旨所指摘，或為本院得依職權調查之事項，應認原判決有發回更審之原因。
據上論結，應依刑事訴訟法第三百九十七條、第四百零一條，判決如主文。
中      華      民      國    九十二    年     十二     月     十一     日
                              最高法院刑事第六庭
                                  審判長法官  池  啟  明
                                        法官  石  木  欽
                                        法官  郭  毓  洲
                                        法官  吳  三  龍
                                        法官  吳  信  銘
      右正本證明與原本無異
                                              書  記  官
中      華      民      國    九十二    年     十二     月     十六     日
                                                                        Ｌ


司法院資訊處製作；財團法人民間司法改革基金會備份。
